【裁判字號】    89,台上,1346
【裁判日期】    890316
【裁判案由】    過失致人於死
【裁判全文】
最高法院刑事判決                              八十九年度台上字第一三四六號
    上  訴  人  台灣高等法院台南分院檢察署檢察官
    被      告  甲○○
右上訴人因過失致人於死案件，不服台灣高等法院台南分院中華民國八十七年二月十
七日第二審判決（八十六年度交上訴字第一七五三號，起訴案號：台灣嘉義地方法院
檢察署八十五年度偵字第六三七二號），提起上訴，本院判決如左：
    主  文
原判決撤銷，發回台灣高等法院台南分院。
    理  由
本件原判決以公訴意旨略以：民國八十五年十月十五日下午六時十分許，盧明傳（業
經判刑確定）在嘉義縣朴子市竹村里亞璋公司前駕駛堆高機，擬往搬卸貨物，沿朴子
市○村里○○○路（即台十九線公路）北向慢車道往南逆向行駛，至該公路八十四公
里又八百公尺處，適有少年翁孟暉騎輕機車，後載其同學陳建豪，沿該公路北向慢車
道由南向北駛來，見狀閃避不及，與該堆高機擦撞後人車倒地（翁孟暉受傷部分未據
告訴），陳建豪跌落路中快車道上，頭部裂傷、右肩骨折、右小腿擦傷，適被告駕駛
自用小貨車，沿該公路北向快車道自後駛至，其應注意車前狀況並隨時採取必要之安
全措施，且當時並無不能注意之情形，詎其亦疏未注意而以時速六十公里之速度貿然
行駛，迨發現陳建豪躺臥於路中時已煞車不及，其小貨車左前輪輾過陳建豪之胸部，
致陳建豪胸腔內出血，傷重當場死亡，因認被告涉犯刑法第二百七十六條第二項之業
務過失致死罪嫌云云。惟經審理結果，本件係同案被告盧明傳違規駕駛堆高機在公路
上逆向行駛，而與翁孟暉、陳建豪共乘之機車擦撞，致被害人陳建豪跌落路中央快車
道，盧明傳肇事後又未依照規定設置警告標誌，被告依規定以時速五、六十公里之速
度在車道內行駛，當發現被害人陳建豪躺於快車道上時，已煞閃不及而輾壓，被告並
未超速，且正常行駛，對此突發事件難以預料，亦無法預防，發現時已無法煞閃，難
以此認定有疏未注意車前狀況，且本件車禍經原審送請台灣省嘉雲區車輛行車事故鑑
定委員會鑑定結果，認為：被告無肇事因素，至覆議結果，認「被告甲○○無照駕駛
自小貨車未注意車前狀況輾壓已肇事在先倒地之陳建豪，亦為肇事原因。」尚不足採
。因而撤銷第一審科刑之判決，改諭知被告無罪之判決，固非無見。
惟查：依原判決認定之被告行車速度五十至六十公里，參考一般公路汽車煞車距離、
行車速度對照表，其煞車距離為十一點五公尺至二十點二公尺（案發當時並未下雨，
路面為乾燥）。又依盧明傳警訊所稱，聽到巨響發現機車滑向路中央，乃下車察看，
並請人電話報案及叫救護車，剛好有一部自小貨車駛到輾過死者。於偵查中檢察官訊
問機車撞到堆高機摔倒，多久被小貨車撞到，則稱，機車撞到堆高機後，進入民宅找
人報案，約有二分鐘（相驗卷第五頁反面、第十九頁正面），如果非虛，按被告之行
車速度，依汽車行駛距離及反應距離一覽表，其二分鐘約行駛一六六○公尺至二千公
尺，即機車與堆高機相擦撞時，被告尚在一千六百六十公尺至二千公尺前行駛，又依
被告之車速，其煞車反應距離為十點四至十二點四八公尺，則依當時之視線、堆高機
停放等情形，被告是否不能於二十一點九公尺至三十二點六八公尺前（煞車距離加反
應距離）發現前方有車禍發生，即時採取必要之安全措施以避免輾壓被害人陳建豪，
似非無研求之餘地。又被告於警訊中稱係行至肇事地點前十公尺處發現倒著二名年輕
人及乙部機車，因視線很差來不及剎車云云，又稱當時路旁有停放一部堆高機，且剛
好在死者身旁，因無處閃避才會輾到死者，且該堆高機是逆向停放，又有很多人在推
該部車云云。於偵查中稱肇事地點天色暗，堆高機也沒開燈，也沒人在指揮（同上卷
第三、十八頁均反面）。盧明傳於警、偵訊則稱其均有開燈（同上卷第五、十七頁均
反面）。究機車與堆高機相擦撞後，多久被告之車駛至，當時堆高機有無開燈，被告
車駛至時盧明傳人及其他人是否已在堆高機旁，依當時之天色及被告貨車之高度，其
視線距離等均與認定本件被告是否有疏未注意車前狀況有關，原審未詳予根究，遽認
本件係突發事件，被告難以預防，發現已難以煞閃，尚嫌速斷。上訴意旨指摘原判決
違法為有理由，應認原判決有撤銷發回之原因。
據上論結，應依刑事訴訟法第三百九十七條、第四百零一條，判決如主文。
中      華      民      國    八十九    年      三      月      十六    日
                              最高法院刑事第二庭
                                  審判長法官  莊  來  成
                                        法官  呂  潮  澤
                                        法官  謝  俊  雄
                                        法官  白  文  漳
                                        法官  蘇  振  堂
      右正本證明與原本無異
                                              書  記  官
中      華      民      國    八十九    年      三      月    二十三    日


司法院資訊處製作；財團法人民間司法改革基金會備份。
